【裁判字號】    99,交易,482
【裁判日期】    991214
【裁判案由】    過失致死
【裁判全文】
臺灣臺中地方法院刑事判決             99年度交易字第482號
公  訴  人  臺灣臺中地方法院檢察署檢察官
被      告  林佳信
上列被告因過失致死案件，經檢察官提起公訴（99年度偵字第
13428號），本院判決如下：
    主  文
林佳信因過失致人於死，處有期徒刑柒月。
    事  實
一、林佳信於民國99年5月15日10時許，駕駛車牌號碼6398-WJ
    號自用小客車搭載林馨怡，沿臺中縣沙鹿鎮鎮○路由西往東
    方向行駛，途經鎮○路○○○路之設有行車管制號誌之交岔
    路口時，本應注意車前狀況並隨時採取必要之安全措施，及
    行駛至交岔路口，應遵守燈光號誌之指示，及行經行人穿越
    道，遇有行人穿越時，無論有無交通指揮人員指揮或號誌指
    示，均應暫停讓行人先行通過，而依當時天候晴、日間自然
    光線、路面乾燥、無缺陷、無障礙物、視距良好，並無不能
    注意之情事，竟疏於遵守該交岔路口之燈光號誌而貿然闖越
    紅燈，復未注意車前狀況，適有陳筧沿平等路由南往北方向
    徒步穿越上開交岔路口之行人穿越道，迨見林佳信所駕駛前
    開車輛駛至，已閃避不及，旋為林佳信所駕駛前開車輛所撞
    擊，致陳筧因而受有顱內出血併顱底骨折、左前臂撕裂傷等
    傷害，經送醫救治後，仍因傷重不治，於同日18時20分許死
    亡。而林佳信肇事後，於有偵查權之機關或公務員發覺犯罪
    前，留在現場，並向到場處理之員警自首接受裁判。
二、案經林佳信自首及臺灣臺中地方法院檢察署檢察官據報相驗
    後自動檢舉偵查起訴。
    理  由
壹、認定犯罪事實所憑之證據及理由：
一、按被告以外之人於審判外之陳述，經當事人於審判程序同意
    作為證據，法院審酌該言詞陳述或書面陳述作成時之情況，
    認為適當者，亦得為證據；當事人、代理人或辯護人於法院
    調查證據時，知有第159條第1項不得為證據之情形，而未於
    言詞辯論終結前聲明異議，視為有前項之同意，刑事訴訟法
    第159條之5定有明文。查本件認定事實所引用之證據方法（
    包括證人之證述及文書等證據），已經本院於審理時提示被
    告林佳信，被告林佳信並未爭執其證據能力（見本院99年11
    月30日審判筆錄），揆諸前揭說明，可認為同意作為證據；
    而本院審酌該陳述作成時之情況，認為適當，自具有證據能
    力，而得採為證據，合先敘明。
二、訊據被告林佳信固坦承於前開時、地駕駛車牌號碼6398-WJ
    號自用小客車（下稱系爭車輛），疏未注意前方及交岔路口
    之交通動態，駕駛系爭車輛撞及徒步穿越行人穿越道之被害
    人陳筧，致被害人陳筧傷重不治死亡，惟矢口否認有何闖越
    紅燈之情形，並辯稱：伊當天是看到綠燈才通過交岔路口云
    云。
三、經查：
（一）依道路交通事故現場圖記載內容及現場照片顯示情況：臺
      中縣沙鹿鎮鎮○路○○○路之交岔路口設有行車管制號誌
      ，該交岔路口之東、西兩側均有劃設行人穿越道。而於案
      發前，系爭車輛係沿臺中縣沙鹿鎮鎮○路由西往東方向行
      駛；於案發後，系爭車輛係停放在上開交岔路口行人穿越
      道之東側，且系爭車輛之車頭保險桿上方引擎蓋凹陷等情
      ，有該道路交通事故現場圖及現場照片在卷可稽（見臺灣
      臺中地方法院檢察署99年度相字第733號相驗卷第22頁及
      第39至44頁）。
（二）依裝設在臺中縣沙鹿鎮鎮○路與自由路交岔路口之監視器
      於99年5月15日錄影畫面翻拍照片顯示：於當日10時3分0
      秒被害人陳筧手持雨傘行走在鎮○路○○路邊，於當日10
      時3分56秒系爭車輛沿鎮南路穿越該交岔路口等情，有該
      監視器錄影畫面翻拍照片在卷可稽（見上開相驗卷第58至
      60頁）。
（三）目擊證人陳玉其於警詢時證稱：伊於99年5月15日10時許
      開車沿沙鹿鎮鎮○路由西往東直行，行經鎮○路○○○路
      口前，由於當時為紅燈，故伊放慢速度，伊看到前方有1
      個人從全家便利商店的方向，南往北穿越馬路，過沒多久
      被1臺黑色自用小客車撞到，飛起來，等到綠燈，伊把車
      停在路邊撥打110報案等語（見上開相驗卷第11頁）。
（四）目擊證人陳倉吉於警詢時證稱：伊於99年5月15日10時許
      開車行經鎮○路○○○路口，在東往西方向車道停等紅燈
      ，突然聽到撞擊聲，伊立即轉頭過去查看，伊看到被害人
      陳筧被1臺黑色自用小客車撞到，從車頂上摔下來，伊趕
      緊通知被害人家屬等語（見上開相驗卷第12頁背面）；並
      於本院審理時具結證稱：本件車禍發生當時伊在對向車道
      ，當天伊送貨沿沙鹿鎮鎮○路由東往西，到了鎮○路○○
      ○路交岔路口，停下來等紅燈，前面還有1臺貨車，後來
      有聽到很大的撞擊聲，伊轉頭看，透過安全島，看到肇事
      車輛停在伊的左手邊，也就是安全島的另一邊，還看到老
      婆婆從引擎蓋上跌下來，至於怎麼撞到伊沒有看到，當時
      伊先停下來等紅燈，大概過幾秒鐘，就聽到撞擊聲，伊認
      識被撞到的老婆婆，所以把車停到路邊打電話給她的兒子
      陳敏廷，然後就離開現場等語，及具結證稱：（平等路和
      鎮○路○○○路口，總共有幾個行人穿越道？）應該兩邊
      都有行人穿越道，中間有黃網狀。（交岔路口總共有4個
      號誌，是否同步？）鎮南路上兩個號誌都會一樣，平等路
      上兩個號誌燈號也都會一樣，鎮○路○○○路的T字路口
      伊經常經過。（提示道路交通事故現場圖，這份現場圖是
      否與當時事發時相關位置相符？）伊應該是內車道而不是
      在外車道，其餘的相關道路、人行道、號誌、全家便利商
      店等相關位置都是正確的。（你說你停下來打電話給陳敏
      廷？）是的，用手機打。（是用0000000000門號撥打？）
      是的。（這個手機撥打會有通話紀錄、基地臺位置有無意
      見？）無。（你是撥打陳敏廷哪個電話？）00000000。（
      你事故發生後馬上就打？）是的等語（見本院99年8月19
      日審判筆錄）。
（五）經核上開證人陳玉其與陳倉吉證述內容，關於渠等目擊本
      件車禍發生經過，與上開現場圖、現場照片所示情形大致
      相符，且關於證人陳玉其證稱於本件車禍發生前，其看見
      被害人由南往北穿越馬路一節，亦與上開監視器錄影畫面
      翻拍照片顯示本件車禍發生前被害人之行進方向，互核一
      致，及關於證人陳倉吉證稱於本件車禍發生後，其曾以門
      號0000000000號行動電話，撥打被害人之子陳敏廷所使用
      市內電話00000000號，告知發生本件車禍一節，亦與卷附
      雙向通聯記錄顯示門號0000000000號行動電話於99年5月
      15日10時6分15至46秒曾與市內電話00000000號通話等情
      ，互核一致，參以，遠傳電信股份有限公司於99年11月23
      日以遠傳（企營）字第09911102837號檢送基地臺涵蓋範
      圍圖亦顯示，前開行動電話門號於99年5月15日10時6分15
      至46秒通話之基地臺所涵蓋範圍確有包含上開車禍發生地
      點即臺中縣沙鹿鎮鎮○路與平等路之交岔路口等情（見本
      院卷第46至47頁），是以，上開證人陳玉其與陳倉吉證述
      內容，尚堪採信。至證人林馨怡於警詢時固證稱：伊搭乘
      系爭車輛沿鎮南路由西往東直行至肇事地點，當時號誌為
      綠燈等語，核與上開證人陳玉其與陳倉吉之證述內容，顯
      不相符，應係事後迴護之詞，尚難據此逕為對被告有利之
      認定。
（六）綜上，足認被告於前開時、地駕駛系爭車輛沿臺中縣沙鹿
      鎮鎮○路由西往東方向行駛，途經鎮○路○○○路之設有
      行車管制號誌之時，闖越紅燈且未注意車前狀況，而撞及
      沿平等路由南往北方向徒步穿越上開交岔路口行人穿越道
      之行人即被害人陳筧，至被告所為前揭辯解，尚不足採。
      又檢察官起訴書誤載上開交岔路口係無號誌之交岔路口，
      及漏未記載被告闖越紅燈等情，業經蒞庭檢察官於99年7
      月20日以補充理由書予以補充更正之，併此敘明。
（七）被害人陳筧因本件車禍而受有顱內出血併顱底骨折、左前
      臂撕裂傷等傷害，經送醫救治後，仍因傷重不治，於99年
      5月15日18時20分許不治死亡等情，有童綜合醫療社團法
      人童綜合醫院診斷書影本1份及臺灣臺中地方法院檢察署
      相驗屍體證明書、檢驗報告書各1份在卷可憑（見上開相
      驗卷第15頁、第38頁、第52至56頁）。
（八）按汽車行駛時，駕駛人應注意車前狀況及兩車併行之間隔
      ，並隨時採取必要之安全措施；汽車行駛至交岔路口，應
      遵守燈光號誌；汽車行經行人穿越道，遇有行人穿越時，
      無論有無交通指揮人員指揮或號誌指示，均應暫停讓行人
      先行通過，道路交通安全規則第94條第3項、第102條第1
      項第1款、第103條第2項分別定有明文。查被告駕車自應
      注意上開規定，而依附卷前開現場照片所示，肇事地點係
      交岔路口，路況良好，且本件肇事時天侯晴，日間有自然
      光線，路面乾燥、無缺陷、無障礙物、視距良好，亦有道
      路交通事故調查報告表(一)附卷可稽（見上開相驗卷第19
      頁），則被告應無不能注意之情事，竟疏未注意及此，於
      行經上開交岔路口時，未注意前車狀況，違反號誌指示闖
      紅燈快速撞上在行人穿越道上依綠燈號誌行走之被害人，
      足認被告就本件車禍之發生，顯有過失，參以，本件經臺
      灣省臺中縣區車輛行車事故鑑定委員會鑑定亦同此認定，
      此有臺灣省臺中縣區車輛行車事故鑑定委員會99年10月
      27日中縣鑑字第0995502844號函所附臺中縣區990392案鑑
      定意見書附卷可佐（見本院卷第37至39頁）。且被害人確
      因本件車禍而受有上開傷害，經送醫救治後，仍因傷重不
      治死亡，則被告之過失行為與被害人之死亡結果間，應具
      有相當因果關係。
四、從而，本件事證明確，被告之犯行洵堪認定，應予依法論科
    。
貳、所犯法條及刑之酌科：
一、核被告所為，係犯刑法第276條第1項之過失致人於死罪。
二、按汽車駕駛人，無駕駛執照駕車、酒醉駕車、吸食毒品或迷
    幻藥駕車、行駛人行道或行經行人穿越道不依規定讓行人優
    先通行，因而致人受傷或死亡，依法應負刑事責任者，加重
    其刑至2分之1，道路交通管理處罰條例第86條第1項定有明
    文。查被告於前開時、地駕駛系爭車輛行經上開交岔路口之
    行人穿越道，不依規定讓行人優先通行，因而致被害人陳筧
    死亡，且依法應負刑事責任，自應依上揭規定加重其刑。
三、查被告肇事後，於有偵查權之機關或公務員發覺犯罪前，留
    在現場，並向到場處理之員警承認其為肇事者等情，有臺中
    縣警察局道路交通事故肇事人自首情形紀錄表1份在卷可佐
    （見上開相驗卷第23頁），則被告於犯罪未發覺前，自首並
    接受裁判，應依刑法第62條前段規定減輕其刑。且其加重、
    減輕刑責事由，依法應先加後減。
四、爰審酌被告：（1）未曾受刑罰之宣告（參卷附臺灣臺中地
    方法院檢察署刑案資料查註紀錄表及臺灣高等法院被告前案
    紀錄表），素行尚良好；（2）因一時疏忽，過失程度頗重
    ；（3）犯後坦承部分過失，惟迄未與被害人家屬達成和解
    等一切情狀，認蒞庭檢察官具體求處有期徒刑1年，稍嫌過
    重，而量處如主文所示之刑。
據上論斷，應依刑事訴訟法第299條第1項前段，刑法第276條第1
項、第62條前段，道路交通管理處罰條例第86條第1項，刑法施
行法第1條之1第1項、第2項前段，判決如主文。
本案經檢察官謝志遠到庭執行職務。
中    華    民    國    99    年    12    月    14    日
                  交通法庭    法  官  賴秀雯
以上正本與原本無異。
如不服本判決應於收受送達後10日內向本院提出上訴書狀，並應
敘述具體理由；其未敘述上訴理由者 ，應於上訴期間屆滿後20日
內向本院補提理由書（均須按他造當事人之人數附繕本）「切勿
逕送上級法院」。
告訴人或被害人如對於本判決不服者，應具備理由請求檢察官上
訴，其上訴期間之計算係以檢察官收受判決正本之日期為準。
                              書記官  江美琪
中    華    民    國    99    年    12    月    14    日
附錄本案所犯法條：
中華民國刑法第276條（過失致死罪）
因過失致人於死者，處 2 年以下有期徒刑、拘役或 2 千元以下
罰金。
從事業務之人，因業務上之過失犯前項之罪者，處 5 年以下有
期徒刑或拘役，得併科 3 千元以下罰金。

司法院資訊處製作；財團法人民間司法改革基金會備份。
